【裁判字號】    97,簡上,169
【裁判日期】    980409
【裁判案由】    給付修繕費
【裁判全文】
臺灣士林地方法院民事判決             97年度簡上字第169號
上  訴  人  非常台北翡翠區管理委員會
法定代理人  丁○○
訴訟代理人  戊○○
被  上訴人  乙○○
訴訟代理人  甲○○
上列當事人間給付修繕費事件，本院於98年3 月19日言詞辯論終
結，判決如下：
    主      文
上訴駁回。
第二審訴訟費用由上訴人負擔。
    事實及理由
一、上訴人法定代理人原為詹士勝，於訴訟繫屬中由丁○○接任
    ，此有非常台北翡翠區公寓大廈13屆區分所有人會議記錄、
    第13屆職務委員選舉會議記錄在卷可稽，故本件由現任法定
    代理人丁○○承受訴訟，自屬合法，合先敘明。
二、本件被上訴人起訴主張：被上訴人係門牌號碼為臺北縣汐止
    市○○路178 巷10號14樓之非常臺北翡翠區的區分所有權人
    ，該大廈係由上訴人負責綜理全棟大廈的所有管理維護事務
    ，被上訴人發覺系爭房屋之屋頂漏水時，即於民國96年10月
    14 日 向上訴人提出漏水的修繕申請，上訴人雖在96年11月
    16日雇請保固久防水測漏工程有限公司（下稱保固久公司）
    派員修繕，但修繕完成後，該屋頂仍有數處繼續發生漏水，
    保固久公司稱欲解決漏水問題需將系爭房屋之頂樓板全面翻
    修重做防水。被上訴人將系爭房屋頂樓需全部翻修之事告知
    上訴人，並申請修繕漏水，上訴人則以管理委員會委員即將
    在96年12月份改選，等新的委員產生，再重新評估，因此當
    時暫時無法處理被上訴人之申請；惟因漏水之發生使被上訴
    人無法居住系爭房屋，被上訴人不得不於96年11月19日找原
    修護之保固久公司來評估，於96年11月27日開始動工重新翻
    修頂樓地板，原告共支出修繕費新臺幣 (下同)17 萬9,200
    元。爰依無因管理之法律關係，訴請被告給付修繕費17萬9,
    200 元，及自支付命令繕本送達翌日即97年5 月22日起至清
    償日止，按年息5%計算之利息等語。
三、上訴人則辯稱：系爭房屋頂樓是屬於公共設施，應由上訴人
    修繕無誤，被上訴人於96年10月14日提出漏水的修繕申請，
    上訴人在96年11月16日即已僱請保固久公司修繕完成，但被
    上訴人說還有漏水，上訴人即請總幹事去查看，發現修復的
    地方雖沒再漏水，但還有其他處有漏水。被上訴人要求全部
    重做，但是上訴人無法立即接受，因為站在上訴人之立場，
    全面翻修要再經過評估；且依程序需選出幾個廠商，評選較
    適合之廠商來修繕，本件修繕時，被上訴人未經過上訴人同
    意，即擅自全面翻修，再向上訴人請求修繕費，上訴人無法
    接受等語。
四、本件原審對於被上訴人之請求，判決被上訴人全部勝訴，並
    依職權為假執行之宣告，上訴人聲明不服，求為判決(一)原判
    決廢棄。(二)被上訴人第一審之訴駁回；被上訴人則求為判決
    駁回上訴。
五、兩造不爭執之事實：
(一)、被上訴人係門牌號碼臺北縣汐止市○○路178 巷10號14樓之
    非常台北翡翠區的區分所有權人，被上訴人發覺系爭房屋屋
    頂漏水於96年10月14日向上訴人提出漏水的修繕聲請，上訴
    人即於96年11月16日請保固久公司派員修繕同年月17日修繕
    完成。
(二)、保固久公司修繕完畢後，被上訴人於96年11月21日又發覺屋
    頂有三處漏水，即向上訴人所僱請的社區總幹事反應，總幹
    事於96年12月1 日至系爭房屋會勘發現，客廳天花板右側、
    第一間臥房天花板、和室右側天花板等處均有漏水痕跡，其
    中第一間臥房天花板係被上訴人原申請修繕之部位，經保固
    久公司修繕後仍有漏水跡象。
(三)、總幹事於會勘後向上訴人之主任委員反應，因主任委員只有
    動支五千元以下金額修繕費用的授權，而向總幹事表示需於
    96年12月9 日召開區分所有權人大會後的再召開管委會時再
    予討論，總幹事即於96年12月1 日至同年月4 日間的某日（
    被上訴人發存證信函前）向被上訴人反應因新舊主委改選交
    接無法立即僱工修繕。
(四)、被上訴人將漏水情形通知原修繕之保固久公司至系爭房屋會
    勘後該公司表示需將屋頂全部刨除重新施做防水，遂於96年
    12月4 日通知管委會先與該承包商簽約發包施工合計修繕費
    用17萬9,200 元整，保固久公司於96年12月15日修繕完畢，
    被上訴人即將前開費用給付予保固久公司。
(五)、保固久公司前開修繕報價是符合市場行情的價格。
六、本件經本院依民事訴訟法第270 條之1 第1 項第3 款之規定
    ，整理並協議簡化爭點如下：
    系爭房屋是否有將屋頂刨除全部重新施做防水的必要？
七、本院得心證之理由：
(一)、按公寓大廈屋頂構造屬共用部分，為公寓大廈管理條例第7
    條第3 款所明定；又按共用部分、約定共用部分之修繕、管
    理、維護，由管理負責人或管理委員會為之。其費用由公共
    基金支付或由區分所有權人按其共有之應有部分比例分擔之
    。但修繕費係因可歸責於區分所有權人或住戶之事由所致者
    ，由該區分所有權人或住戶負擔。其費用若區分所有權人會
    議或規約另有規定者，從其規定，同法第10條第2 項定有明
    文。查被上訴人所有門牌號碼臺北縣汐止市○○路178 巷10
    號14樓房屋之樓頂漏水，經向上訴人申請修繕，上訴人雖在
    96年11月16日雇請保固久公司派員修繕，但保固久公司就漏
    水處予以修繕後，該屋頂除原修繕處尚發生漏水外，尚有他
    處繼續發生漏水等事實，為兩造所不爭，復有非常臺北翡翠
    社區頂樓漏水修繕申請表一紙在卷可參 (原審卷第67頁)，
    堪信為真。復經被上訴人請保固久公司至現場查看，稱欲徹
    底解決漏水問題，需將系爭房屋之頂樓地板全面刨除重做防
    水一事，亦據證人即保固久公司負責人，實際前往現場勘查
    施工之人丙○○證述明確，並有保固久公司出具之防水工程
    合約書、施工保證書、價金收據等各一紙在卷可憑。又保固
    久公司原係上訴人僱請修復漏水之專業公司，系爭房屋之頂
    樓地板漏水處經其修繕後，除原修繕處仍有漏水現象外，尚
    有他處繼續發生漏水，依其專業之評估，認系爭房屋之頂樓
    地板應全面翻修重新施作防水措施，已非局部修繕即可解決
    漏水問題。再參酌證人丙○○所述，該社區除系爭頂樓係全
    部刨除重新施作防水工程為其承攬外，尚有該社區P 樓174
    號14樓、53號14樓之頂樓防水修繕亦為其所承攬，該二處之
    漏水情形與本件類似，亦是多處漏水，其修繕方式均係將頂
    樓防水層部分，全部刨除重新施做防水工程。準此，足見系
    爭房屋之頂樓應有全部刨除重新施做防水工程的必要。是以
    ，被上訴人於通知上訴人後，因適逢該社區管理委員會將屆
    期改選，而無法即時處理，為免損害持續擴大，而代社區管
    理委員會，僱工履行其修繕之義務，應屬正當。
(二)、綜上，上訴人就頂樓共用部分，依法有修繕之義務，已如前
    述，且系爭頂樓防水層亦有全部重新刨除施作防水工程之必
    要，而上訴人既未履行前開義務，由被上訴人代上訴人雇工
    施作履行前開義務，則被上訴人依無因管理之法律關係，請
    求上訴人給付代為履行修繕義務，所支出之前開費用，即屬
    有據，應予准許，上訴人猶執前詞指摘原判決不當，求予廢
    棄為無理由，應予駁回。
八、本件事證已臻明確，兩造其餘攻擊防禦方法及未經本院援用
    之證據，核與判決之結果不生影響，爰不一一論駁，併此敘
    明。
九、據上論結，本件上訴為無理由，依民事訴訟法第436 條之1
    第3項 、第449 條第1 項、第78條，判決如主文。
中    華    民    國    98    年    4     月    9     日
                  民事第一庭  審判長法  官  黃小瑩
                                    法  官  絲鈺雲
                                    法  官  劉逸成
以上正本證明與原本無異。
本件判決不得上訴。
中    華    民    國    98    年    4     月    16    日
                                    書記官  李宜蓁


司法院資訊處製作；財團法人民間司法改革基金會備份。
